ACORDAO-COMPLETO-2381077

ACÓRDÃO DE RELAÇÃO

ACÓRDÃO DE RELAÇÃO 13064/2019 ATA 39/2019 - PRIMEIRA CÂMARA

Acórdão 13064/2019-TCU-Primeira Câmara
	VISTOS e relacionados estes autos de tomada de contas especial instaurada pelo Instituto Nacional de Colonização e Reforma Agrária – Incra, em desfavor do Sr. Jorge Eduardo Gonçalves de Melo, ex-prefeito municipal de Lagoa Grande do Maranhão/MA (gestões 2009-2012 e 2013-2016) , em razão da impugnação parcial de despesas realizadas nos Convênios CRT/MA/8001/2010 (Siconv 752.653/2010) e CRT/MA/9001/2010 (Siconv 752.710/2010) , celebrados em 27/12/2010 com o Município de Lagoa Grande do Maranhão/MA;
	Considerando que os ajustes tinham por objeto, respectivamente, "a recuperação da estrada vicinal (PA CIGRA) , que liga o Povoado Cujuba ao Povoado Vila Kenio, com extensão de 13,3 Km", e "a recuperação da estrada vicinal (PA CIGRA) , que liga o Povoado Vila do S ao Povoado Vila Nova, com extensão 14,5 Km, no Município de Lagoa Grande do Maranhão/MA" (peça 1, p. 41 e peça 3, p. 21) ;
	Considerando que ambos os convênios foram celebrados pelo valor de R$ 450.000,00 cada (peça 1, p. 115 e peça 3, p. 90) , sendo R$ 441.000,00 à conta da concedente e R$ 9.000,00 a título de contrapartida, com vigências fixadas de 27/12/2010 a 29/2/2012 (peça 2, p. 30 e 32) e recursos liberados nas datas de 23/8/2011 (peça 1, p. 134) e 19/8/2011 (peça 2, p. 39) ;
	Considerando, em relação ao Convênio CRT/MA/8001/2010, a Constatação 8 do instaurador das presentes contas concluindo que a nota fiscal 1269 (R$ 188.544,68) , emitida pela Construtora Terra Nova Ltda., foi paga fora da vigência do convênio; que a Constatação 9 apurou saldo financeiro de R$ 9.324,28; que a Constatação 14 apurou inexecução de 1,31% do ajuste, conforme apontado no Relatório de Vistoria Técnica (peça 1, p. 191-193) , resultando em débito de R$ 5.777,10; e que foi considerado “bom” o “padrão de execução da obra”, constatando-se pequenas diferenças em tamanhos de bueiros e a falta de um guarda corpos em uma ponte (peça 1, p. 193) ;
	Considerando que, no que tange ao Convênio CRT/MA/9001/2010, os autos indicam (peça 3, p. 163-168) que houve inexecução de 7,73% (devolução de R$ 34.089,30) ; que há saldo de aplicação financeira a ser devolvido (R$ 4.534,00) ; que foi constatada, mediante vistoria, a falta de três bueiros, mas no geral os serviços executados foram de boa qualidade (peça 3, p. 165) ;
	Considerando que, após a promoção da citação do responsável (peça 7) , foram apresentadas as alegações à peça 14, a partir das quais conclui-se que a referida nota fiscal fora emitida no dia 20/02/2012 (antes do final da vigência do convênio) , relativamente à 3ª medição (peça 14, p. 3) ;
	Considerando os recolhimentos de R$ 10.804,45 (peça 14, p. 16-17) e de R$ 8.873,77 (peça 14, p. 18-19) , ambos relativamente ao Convênio Siconv 752.653, referentes à data de 30/12/2016;
		Considerando os recolhimentos de R$ 53.044,30 (peça 14, p. 20-21) e de R$ 4.182,15 (peça 14, p. 18-19) , ambos relativamente ao Convênio Siconv 752.710, referentes à data de 30/12/2016;
	Considerando, por outro lado, os indicativos de que os referidos recolhimentos ocorreram à conta do erário municipal;
	Considerando a análise instrutória às peças 15 a 17 e a chancela do Parquet especial à peça 18,
	
	Os Ministros do Tribunal de Contas da União, reunidos em Sessão de 1ª Câmara, quanto ao processo a seguir relacionado, com fundamento nos arts. 15, inciso I, alínea “p”, 143, inciso I, alínea “a”, 234 e 235, todos do Regimento Interno, ACORDAM, por unanimidade, em:
a) acatar parcialmente as alegações de defesa do Sr. Jorge Eduardo Gonçalves de Melo (CPF XXX.520.093-XX) , ex-prefeito municipal de Lagoa Grande do Maranhão/MA (gestões 2009-2012 e 2013-2016) ;
b) julgar regulares com ressalva, nos termos do arts. 1º, inciso I, e 16, inciso II, e 23, inciso II, da Lei 8.443/1992, c/c os arts. 1º, inciso I, 208 e 214, inciso II, do Regimento Interno as contas do Sr. Jorge Eduardo Gonçalves de Melo (CPF XXX.520.093-XX) , ex-prefeito municipal de Lagoa Grande do Maranhão/MA (gestões 2009-2012 e 2013-2016) , dando-lhe quitação;
c) comunicar ao Tribunal de Contas do Estado do Maranhão, para as providências que entender cabíveis, que há indícios de que o município de Lagoa Grande do Maranhão/MA utilizou recursos municipais (consoante peça 14, p. 16-23) para pagamentos de débitos por obras não comprovadamente concluídas, em percentuais de 1,31 e 7,73% nos Convênios CRT/MA/8001/2010 e CRT/MA/9001/2010, celebrados com o Instituto Nacional de Colonização e Reforma Agrária – INCRA, que tinham por objeto, respectivamente, "a recuperação da estrada vicinal (PA CIGRA) , que liga o Povoado Cujuba ao Povoado Vila Kenio, com extensão de 13,3 Km", e "a recuperação da estrada vicinal (PA CIGRA) , que liga o Povoado Vila do S ao Povoado Vila Nova, com extensão 14,5 Km, no Município de Lagoa Grande do Maranhão/MA";
d) enviar cópia deste Acórdão ao Instituto Nacional de Colonização e Reforma Agrária – Incra e ao responsável.
1. Processo TC-Processo 001.689/2017-7 (TOMADA DE CONTAS ESPECIAL) 
	1.1. Responsável: Jorge Eduardo Gonçalves de Melo (XXX.520.093-XX) 
	1.2. Órgão/Entidade: Prefeitura Municipal de Lagoa Grande do Maranhão/MA
	1.3. Relator: Ministro-Substituto Augusto Sherman Cavalcanti
	1.4. Representante do Ministério Público: Procurador Marinus Eduardo De Vries Marsico
	1.5. Unidade Técnica: Secretaria de Controle Externo de Tomada de Contas Especial (SecexTCE) .
	1.6. Representação legal: não há.

Primeira Câmara

AUGUSTO SHERMAN

não há.

TOMADA DE CONTAS ESPECIAL (TCE)

Secretaria de Controle Externo de Tomada de Contas Especial (SecexTCE).